【裁判字號】    89,簡抗,26
【裁判日期】    890810
【裁判案由】    確認本票債權不存在
【裁判全文】
臺灣臺中地方法院民事裁定  八十九年度簡抗字第二十六號
    抗  告  人    甲○○
    相  對  人    乙○○
右當事人間確認本票債權不存在事件，抗告人對於中華民國八十九年四月六日本院台
中簡易庭八十九年度中簡字第九號裁定提起抗告，本院裁定如左：
    主      文
抗告駁回。
抗告程序費用由抗告人負擔。
    理      由
一、按抗告法院認抗告為無理由者，應為駁回抗告之裁定，民事訴訟法第四百九十二
    條第一項定有明文。此項規定，依同法第四百三十六條之一第三項規定，於簡易
    訴訟程序事件之抗告程序準用之。
二、本件抗告意旨略以：原裁定未詳加審究，復未經言詞辯論即為裁定，自非適法。
    又相對人所提示之本票訴訟標的為新台幣（下同）六十萬元，訴訟當事人為甲○
    ○、陳清景、趙謜銘（原名趙國強），而抗告人所提本件確認訴訟之訴訟標的為
    八十萬元，被告為相對人乙○○，並非同一事件。況本件確認債權不存在訴訟，
    係以相對人所持之本票乃非法取得，抗告人係在相對人及同案另三名被告（按即
    陳清景、趙謜銘及趙國材）之逼迫、脅迫、挾持之非自由意志下所簽發，相對人
    竟利用本票之強制力及法院之公權力強欲提示。為此，提起抗告，聲請廢棄原裁
    定，更為適法之裁判云云。
三、按訴訟標的於確定之終局判決中經裁判者，除法律別有規定外，當事人不得就該
    法律關係更行起訴，民事訴訟法第四百條第一項定有明文。復按命債務人為給付
    之確定判決，就給付請求權之存在有既判力，債務人不得對於債權人更行提起確
    認該給付請求權不存在之訴，亦經最高法院著有二十六年渝上字第一一六一號判
    例可資參照。查相對人乙○○前曾先後以其執有抗告人甲○○簽發之如附表一、
    二所示之本票，而本於票據債權，訴請抗告人給付票款，並經本院分別以八十八
    年度中簡字第一八四○號及一八三三九號判決相對人勝訴確定等情，業經本院調
    取該等民事案卷查閱無誤，雖相對人於上述二訴訟事件除以抗告人為被告外，尚
    併以陳清景及趙謜銘為被告，而成立多數當事人之訴訟，惟此僅為主觀訴之合併
    ，又稱為共同訴訟，然共同訴訟實係數訴之合併，故就相對人與抗告人部分之訴
    訟，應以各別之一訴視之，其訴訟標的則為票據債權請求權。是相對人既已獲命
    抗告人給付票款之勝訴確定判決，則相對人就其所持有以抗告人為發票人之如附
    表一、二所示本票，對抗告人有票款請求權存在已有既判力甚明。乃抗告人竟再
    以其係受相對人及陳清景、趙謜銘之逼迫、脅迫、挾持之非自由意志下，而簽發
    附表一、二所示本票為由，對相對人另行提起本件訴訟，訴請確認相對人就該等
    本票之票據債權不存在，則本件訴訟所求判決之內容顯與上述二確定判決之內容
    可以代用，且抗告人所持理由與其在前開二訴訟事件所提出之防禦方法並無不同
    ，是揆諸首開規定及判例意旨，抗告人即仍應受上述二訴訟事件既判力之拘束，
    不容更為起訴，而違背一事不再理原則。是以，抗告人對相對人提起本件訴訟，
    顯然欠缺訴訟成立要件，於法即有未合，不應准許，依民事訴訟法第二百三十四
    條第一項之規定，自得不經言詞辯論，逕以裁定駁回之。原法院以抗告人提起本
    件訴訟係有違民事訴訟法第二百五十三條之規定，而予裁定駁回，其所表示法律
    上之意見雖有未當，但其結論並無違誤，抗告意旨，指摘原裁定不當，為無理由
    ，應予駁回。
三、據上論結，本件抗告為無理由，依民事訴訟法第四百三十六條之一第三項、第四
    百九十二條第一項、第九十五條、第七十八條，裁定如主文。
中      華      民      國    八十九    年      八      月      十      日
                                        臺灣臺中地方法院民事第四庭
~B審判長法官  王  銘
~B法      官  周靜秀
~B法      官  吳美蒼
右為正本係照原本作成
不得抗告。
中      華      民      國    八十九    年      八      月      十一    日
~B法院書記官  王茵茵


司法院資訊處製作；財團法人民間司法改革基金會備份。
